---
title: "Sprawozdanie"
author: "Alicja Myśliwiec, Natalia Lach"
date: "`r Sys.Date()`"
output: pdf_document
---

```{r setup, include=FALSE}
knitr::opts_chunk$set(echo = TRUE)
```


```{r, include=FALSE}
## MODUŁY
require(gridExtra)
library('dplyr')
library(ggplot2)
```

# 1. Wstęp
eee


# 2. Opis danych
Zbiór danych przedstawia cechy najlepszych 5281 książek kryminalnych i zagadkowych. (jak przetłumaczyć crime and mystery to ja nie wiem xd)  

Wczytanie:
```{r}

plik <- read.csv('best_crime_and_mystery_books.csv', na.strings=c("", "NA"), header = TRUE)
plik[5,]

plik$publication_year[plik$publication_year == '6'] <- 2006
plik$publication_year[plik$publication_year == '17'] <- 2017

```
opis zmiennych - mozna sprobowac zrobic tabele z tymi zmiennymi z kolumnami: zmienna, rodzaj (kateoryczna/ciągła), typ danych (int/numeric/chr), min i max wartosci, ilość braków, krótki opis co przedstawia (zamiast takiego wypisywania)

### book rank

### id

### title

### book_author

### publication_year

### publisher

### language_code

### num_pages

### average_rating

### ratings_count


# 3. pytania badawcze, cel analizy
Cel analizy - odpowiedz na pytanie jakie cechy mają książki, którymi interesuje się najwięcej ludzi? analiza popularności książek kryminalnych w zależności od ich aspektów, takich jak ilość stron, wydawnictwo, autor.


## 3.1 quick analiza popularnosci = zainteresowania = ratings_count
najwazniejsza zmienna dla nas, przedstawia ilosc osob zainteresowanych tą książką na tyle,  żeby dać jej ocene, narysowac hist

```{r}
p1 <- ggplot(plik, aes( x = ratings_count)) + geom_histogram(bins=100) 

p2 <- ggplot(plik, aes(x = "", y = ratings_count)) + 
  geom_boxplot() 

grid.arrange(p1, p2, nrow=2) 

```
Quick analiza, ze srednia ilosc glosow oddanych na ksiazke wynosi tyle `r mean(plik$ratings_count)` , mediana tyle `r median(plik$ratings_count)`, wiec rozklad taki (...-skosny), duzo odstajacych itd.

Najpopularniejsze książki to:
```{r}
plik[order(-plik$ratings_count),][1:5,c(3,10)]
```
Faktycznie są to bardzo znane ksiązki, z duzą iloscia ocen,
są to te wartosci odstające, bo count jest way bigger niz srednia albo mediana,
no i jest pare ksiazek z zerowymi głosami. (jak one trafiły do tego zestawienia top ksiazek to idk)

## 3.2 Czy czas miał wpływ na popularność? Książki z którego roku cieszą się największymz zainteresowaniem?
wczytanie danych:
```{r}
##wczytanie danych - z pominieciem brakujących wartości
year_vs_count <- na.omit(data.frame( year = plik$publication_year, count = plik$ratings_count))
head(year_vs_count)

p1 <- ggplot(year_vs_count, aes(x=year, y=count)) + geom_point() 
p1
```
rok a ilosc ksiazek a laczna ilosc ocen  a srednia ilosc ocen na ksiazke
```{r}
df <- as.data.frame(table(year_vs_count$year))
colnames(df) <- c('year', 'bpy')
df$all_counts <- aggregate(year_vs_count$count, by=list(Category=year_vs_count$year), FUN=sum)[,2]
df$avg_count <- df$all_counts/df$bpy
df$year <- as.numeric(as.character(df$year))
```

wykresiki:
```{r}
p1 <- ggplot(df, aes(x=year, y=all_counts)) + geom_point() + ggtitle('łączna ilość ocen w danym roku')

p2 <- ggplot(df, aes(x=year, y=avg_count)) + geom_point() + ggtitle('średnia ilość ocen na książkę w danym roku')

grid.arrange(p1, p2, ncol=2) 
```
Jakas analiza
brak widocznej zaleznosci liniowej, ale rangi spearmana nawet wysokie
```{r} 
cor(df$all_counts, df$year, method = "pearson")
cor(df$all_counts, df$year, method = "kendall")
cor(df$all_counts, df$year, method = "spearman")
cor(df$avg_count, df$year)
```
top rok pod wzgledem ocen:
```{r}
df[df$all_counts == max(df$all_counts),] ##łącznie
df[df$avg_count == max(df$avg_count),] ##średnio
```
wnioski:

## 3.3 Czyli czy ilość stron ma wpływ na zainteresowanie książką
```{r}
num_vs_count <- na.omit(data.frame(num_pages = plik$num_pages, ratings_count = plik$ratings_count))
```

```{r} 
cor(num_vs_count$num_pages, num_vs_count$ratings_count, method = "pearson")
cor(num_vs_count$num_pages, num_vs_count$ratings_count, method = "spearman")
cor(num_vs_count$num_pages, num_vs_count$ratings_count, method = "kendall")

plik[plik$ratings_count == max(plik$ratings_count),]

p <- ggplot(num_vs_count, aes(x=num_pages, y=ratings_count)) + geom_point() + scale_x_continuous(limits=c(0,1000))

p
```
```{r}
n_p <- avg_p <- num_books <- c()
i <- 1
ns <- 50

for (n in seq(ns, max(num_vs_count$num_pages), ns)) {
    all <- sum(num_vs_count[num_vs_count$num_pages <=n & num_vs_count$num_pages > n - ns ,2])
    how_many <- sum(num_vs_count$num_pages <=n& num_vs_count$num_pages >= n - ns)
    n_p[i] <- all
    num_books[i] <- how_many
    avg_p[i] <- all/how_many
    i <- i+1 
}
count_per_pages <- na.omit(data.frame(less_than_pages = seq(ns, max(num_vs_count$num_pages), ns), overall_count = n_p, avg_count = avg_p, num_books = num_books))

```
wykr
```{r}
p1 <- ggplot(count_per_pages, aes(x=less_than_pages, y=overall_count)) + geom_point() + scale_x_continuous(limits=c(0,2000))


p2 <- ggplot(count_per_pages, aes(x=less_than_pages, y=avg_count)) + geom_point() + scale_x_continuous(limits=c(0,2000))


grid.arrange(p1, p2, ncol=2) 
```
top wyniki
```{r}
count_per_pages[count_per_pages$overall_count == max(count_per_pages$overall_count),]
count_per_pages[count_per_pages$avg_count == max(count_per_pages$avg_count),]
```
mozna tez te boxploty tu dac


## 3.4 How are average rating and popularity related? AVG VS COUNT 
```{r}
avg_vs_count <- na.omit(data.frame(avg_rating = plik$average_rating, ratings_count = plik$ratings_count))
p <- ggplot(avg_vs_count, aes(x=avg_rating, y=ratings_count)) + geom_point() 
p

cor(avg_vs_count$avg_rating, avg_vs_count$ratings_count, method = "pearson")
cor(avg_vs_count$avg_rating, avg_vs_count$ratings_count, method = "kendall")
cor(avg_vs_count$avg_rating, avg_vs_count$ratings_count, method = "spearman")
```

```{r}
n_r <- avg_p <- num_books <- c()
i <- 1
ns <- 0.1

for (n in seq(ns, max(avg_vs_count$avg_rating), ns)) {
    all <- sum(avg_vs_count[avg_vs_count$avg_rating < n & avg_vs_count$avg_rating >= n - ns ,2])
    how_many <- sum(avg_vs_count$avg_rating  <=n& avg_vs_count$avg_rating  >= n - ns)
    n_r[i] <- all
    num_books[i] <- how_many
    avg_p[i] <- all/how_many
    i <- i+1 
}
avg_per_count <- na.omit(data.frame(less_than_rating = seq(ns, max(avg_vs_count$avg_rating), ns), overall_count = n_r, avg_count = avg_p, num_books = num_books))
```
```{r}
p1 <-  ggplot(avg_per_count, aes(x=less_than_rating, y=overall_count)) + geom_point() 

p2 <-  ggplot(avg_per_count, aes(x=less_than_rating, y=avg_count)) + geom_point() 

grid.arrange(p1, p2, nrow=2) 

p1 <-ggplot(avg_vs_count, aes(x=avg_rating, y=ratings_count)) +
geom_boxplot(aes(group = cut_width(avg_rating, 0.1))) +coord_cartesian(xlim =c(2,5), ylim = c(0, 30000))
p1
```
boxplot zgadza sie z pierwszym wykresem

## 3.5  publisher VS count
```{r}
pub_vs_count <- na.omit(data.frame(publisher = plik$publisher, count = plik$ratings_count))

df <- as.data.frame(table(pub_vs_count$publisher))
colnames(df) <- c('publisher', 'bpp')
df$all_counts <- aggregate(pub_vs_count$count, by=list(Category=pub_vs_count$publisher), FUN=sum)[,2]
df$avg_count <- df$all_counts/df$bpp
df$publisher <- as.character(df$pub)
##top 10 publisherów pod wzgledem ilosci wydanych ksiazek
head(df[order(-df$bpp),])
##top 10 publisherów pod wzgledem lacznej ilosci ocen
head(df[order(-df$all_counts),])
##top 10 publisherów pod wzgledem sredniej ilosci ocen
head(df[order(-df$avg_count),])
```
jakas analiza znowu i wnioski
```{r}
##chwalimy sie umiejetnoscia robienia barplotow
top20 <- df[order(-df$all_counts),][1:20,]
p1 <- ggplot(top20, aes(x=publisher, y=all_counts)) + geom_bar(stat="identity") + 
theme(axis.text.x = element_text(angle = 90))

top20_2 <-  df[order(-df$avg_count),][1:20,]
p2 <- ggplot(top20_2, aes(x=publisher, y=avg_count)) + geom_bar(stat="identity") + 
theme(axis.text.x = element_text(angle = 90))

grid.arrange(p1, p2, ncol=2) 
```
wnioskiii

## 3.6 top 10 authors - authors vs count
```{r}
aut_vs_count <- na.omit(data.frame(author = plik$book_author, count = plik$ratings_count))

df <- as.data.frame(table(aut_vs_count$author))
colnames(df) <- c('author', 'bpa')
df$all_counts <- aggregate(aut_vs_count$count, by=list(Category=aut_vs_count$author), FUN=sum)[,2]
df$avg_count <- df$all_counts/df$bpa
df$publisher <- as.character(df$author)
##top 10 autorow pod wzgledem ilosci wydanych ksiazek
head(df[order(-df$bpa),])
##top 10 publisherów pod wzgledem lacznej ilosci ocen
head(df[order(-df$all_counts),])
##top 10 publisherów pod wzgledem sredniej ilosci ocen
head(df[order(-df$avg_count),])
```
bla bla
```{r}
##chwalimy sie umiejetnoscia robienia barplotow
top20 <- df[order(-df$all_counts),][1:20,]
p1 <- ggplot(top20, aes(x=author, y=all_counts)) + geom_bar(stat="identity") + 
theme(axis.text.x = element_text(angle = 90))

top20_2 <-  df[order(-df$avg_count),][1:20,]
p2 <- ggplot(top20_2, aes(x=author, y=avg_count)) + geom_bar(stat="identity") + 
theme(axis.text.x = element_text(angle = 90))

grid.arrange(p1, p2, ncol=2) 
```
wnioskiii

# 4. podumowanie i wnioski 
jestesmy super



