---
title: "Sprawozdanie"
author: "Alicja Myśliwiec, Natalia Lach"
date: "`r Sys.Date()`"
fontsize: 12pt
output: 
  pdf_document:
        toc: true
        toc_depth: 3
        number_sections: true
        fig_caption: true
        
header-includes:
    - \usepackage{polski}
    - \usepackage[utf8]{inputenc}
    - \usepackage{graphicx}
    - \usepackage{amsmath}
    - \usepackage{multirow}
    - \usepackage{float}
    - \usepackage{enumitem}
    - \usepackage{mathtools}
    - \usepackage{hyperref}
    - \usepackage{url}
    - \mathtoolsset{showonlyrefs}
    - \usepackage{caption}
    - \usepackage{geometry}
    - \newgeometry{tmargin=1.5cm, bmargin=1.5cm, lmargin=1.5cm, rmargin=1.5cm}
    - \renewcommand*{\figurename}{Rys.}
    - \renewcommand*{\tablename}{Tab.}
---

```{r setup, include=FALSE}
knitr::opts_chunk$set(echo = TRUE)
```


```{r, include=FALSE}
## MODUŁY
require(gridExtra)
library('dplyr')
library(ggplot2)
```

\newpage

# Wstęp

W niniejszej pracy przedstawiono analizę danych opisujących najpopularniejsze książki kryminalne.\footnote{Dane pochodzą ze strony kaggle [\url{https://www.kaggle.com/datasets/salmanalmaiman/goodreads-beast-crime-mystery-books}]} 

 Odpowiednio postawione pytania badawcze oraz uzyskane odpowiedzi, pozwoliły dokonać interpretacji wyników, z których wysunięte zostały wnioski na temat czynników wpływających na popularność owego gatunku książek. Wszelkie działania na wybranym zbiorze danych oraz wizualizacja przeprowadzono  
 w języku R.



# Opis danych

```{r, echo=FALSE, warning=FALSE}
#wczytanie danych
plik <- read.csv('best_crime_and_mystery_books.csv', na.strings=c("", "NA"), header = TRUE)
```

```{r, echo=FALSE}
# w celu poprawnego wczytania danych, zamieniamy wartości 6 i 17 odpowiednio 
# na 2006 i 2017 (rok publikacji)
plik$publication_year[plik$publication_year == '6'] <- 2006
plik$publication_year[plik$publication_year == '17'] <- 2017

```


Dane zostaną przedstawione i opisane w tabeli. Zbiór dotyczy 5281 najlepszych książek kryminalnych  (ang. crime and mystery).\footnote{Ranking stworzony przez stronę goodreads [\url{https://www.goodreads.com/}]}
```{=LATEX}
\begin{itemize}
  \item W zbiorach, w których wystąpiły braki, w celu ich ominięcia została użyta wbudowana funkcja języka R \textbf{na.omit()}.
  \item Zbiór \textit{publication\_year} wymagał zmiany wartości 6 i 17 odpowiednio na 2006 i 2017, aby dane zostały poprawnie wczytane. 
\end{itemize}
```

```{=Latex}
\begin{table}[h!]
\begin{tabular}{|c|c|c|c|c|c|}
\hline
\begin{tabular}[c]{@{}c@{}}ZBIÓR \\ DANYCH\end{tabular} & OPIS                                                                                                                          & RODZAJ                                                            & \begin{tabular}[c]{@{}c@{}}TYP \\ DANYCH\end{tabular} & \begin{tabular}[c]{@{}c@{}}PRZYJMOWANE\\ WARTOŚCI\end{tabular} & BRAKI \\ \hline
\textit{book\_rank}                                                             & \begin{tabular}[c]{@{}c@{}}Miejsce w rankingu \\ książek, niektóre pozycje \\ są powielone\\  (miejsce ex aequo)\end{tabular} & kategoryczne & int                                                   & 1-5269                                                         & -     \\ \hline
\textit{id}                                                                     & \begin{tabular}[c]{@{}c@{}}Unikalny identyfikator \\ książki\end{tabular}                                                     & kategoryczne                                                      & int                                                   & 3-52722291                                                     & -     \\ \hline
\textit{title}                                                                  & Tytuł książki                                                                                                                 & kategoryczne                                                      & chr                                                   & -                                                              & -     \\ \hline
\textit{book\_author}                                                           & Autor książki                                                                                                                 & kategoryczne                                                      & chr                                                   & -                                                              & -     \\ \hline
\textit{publication\_year}                                                      & Rok publikacji książki                                                                                                        & dyskretne                                                     & int                                                   & 1934-2021                                                      & 727   \\ \hline
\textit{publisher}                                                              & Wydawnictwo                                                                                                                   & kategoryczne                                                      & chr                                                   & -                                                              & 836   \\ \hline
\textit{language\_code}                                                         & \begin{tabular}[c]{@{}c@{}}Kod języka, w którym \\ została napisana książka\end{tabular}                                      & kategoryczne                                                      & chr                                                   & -                                                              & -     \\ \hline
\textit{num\_pages}                                                             & Liczba stron                                                                                                                  & dyskretne                                                        & int                                                   & 0-27500                                                        & 814   \\ \hline
\textit{average\_rating}                                                        & Średnia ocena książki                                                                                                         & ciągłe                                                           & dbl                                                   & 0-5                                                            & -     \\ \hline
\textit{ratings\_count}                                                         & \begin{tabular}[c]{@{}c@{}}Liczba ocen zostawionych\\ danej książce\end{tabular}                                              & dyskretne                                                        & int                                                   & 0-6247740                                                      & -     \\ \hline
\end{tabular}
\caption{Cechy książek kryminalnych}
\label{tab1}
\end{table}
```
```{=LATEX}
Jak wynika z powyższej tabeli \ref{tab1}, analizowany zbiór danych zawiera 10 kolumn przedstawiających cechy znanych książek kryminalnych. Są to dane różnego rodzaju - od zmiennych kategorycznych, takich jak tytuł i autor, po zmienne ciągłe, opisujące średnią ocenę dzieła. Zbiór zawiera pewne braki. Najwięcej brakujących wartości przypada wydawnictwu. Poniżej przedstawiony zostanie przykładowy wiersz danych opisujących jedną z książek z analizowanego rankingu.
```

```{r, echo = FALSE}
plik[5,]
```
Jest to dzieło Trumana Capote'a o tytule `r plik[5,]$title` z `r plik[5,]$publication_year` roku. Z danych wynika, że została ona oceniona na `r plik[5,]$average_rating` na podstawie `r plik[5,]$ratings_count` wydanych przez czytelników ocen.



# Cel analizy, pytania badawcze

```{=LATEX}
Celem analizy jest odpowiedź na pytanie, jakie cechy mają książki, którymi interesuje się najwięcej ludzi. Zostanie przeprowadzona analiza popularności książek kryminalnych w zależności od ich cech, takich jak ilość stron, wydawnictwo, czy autor (odpowiednie zbiory danych przedstawiono w tabeli \ref{tab1}).
```

## Zainteresowanie 

Najistotniejszą informację zawiera zbiór danych *ratings_count*. Na jej podstawie można odpowiedzieć na podstawowe pytanie, ile osób było zainteresowanych konkretną książką na tyle, aby wystawić jej ocenę. 


```{r, include=FALSE}
p1 <- ggplot(plik, aes( x = ratings_count)) + geom_histogram(bins=100) + ggtitle("Histogram ilościowy ilości ocen - ratings_count") + 
  labs(x= 'ilość ocen na książkę', y="liczebność obserwacji") + theme(plot.title = element_text(hjust = 0.5))

p2 <- ggplot(plik, aes(x = "", y = ratings_count)) + 
  geom_boxplot() + ggtitle("Wykres pudełkowy ilości ocen - ratings_count") + labs(x="", y='ilość ocen - ratings_count')  + theme(plot.title = element_text(hjust = 0.5))

p <- grid.arrange(p1, p2, nrow=2) 
ggsave("ratings_count.jpg", p)

```
```{=Latex}
\begin{figure}[H]
\begin{center}
\includegraphics{ratings_count.jpg}
\caption{Wykresy - histogram oraz wykres pudełkowy ilości ocen}
\label{w1}
\end{center}
\end{figure}

Średnia ilość głosów oddanych na ksiażkę wynosi `r mean(plik$ratings_count)`, mediana - `r median(plik$ratings_count)`. Bazując na tych wynikach można stwiedzić, iż rozkład ilości ocen jest prawostronnie skośny. Otrzymana mediana jest mniejsza od średniej, a wykresy widoczne na rysunku \ref{w1} również sugerują wspomnianą skośność. Przy dopasowaniu empirycznej gęstości zauważalny byłby rozciagnięty ogon rozkładu w prawą stronę, natomiast duża ilość wartości odstających znajduję się nad 'pudełkiem' na ukazanym wykresie pudełkowym.

Najpopularniejsze książki to:
```
```{r, echo=FALSE}
plik[order(-plik$ratings_count),][1:5,c(3,10)]
```

Faktycznie, są to bardzo popularne książki, które doczekały się równie popularnych ekranizacji. Ilości wydanych na nie ocen są bardzo duże, znacząco przewyższające wartość średnią oraz medianę. Są to wartości odstające zaobserwowane na wcześniejszych wykresach.

## Czy okres w którym została wydana książka, ma wpływ na jej popularność? 

Podczas analizy rozważanych danych, dość naturalnym problemem badawczym może być znalezienie roku, w którym wydane książki cieszą się największym zainteresowaniem.
```{r, include=FALSE}
##wczytanie danych - z pominieciem brakujących wartości

year_vs_count <- na.omit(data.frame( year = plik$publication_year, count = plik$ratings_count))
head(year_vs_count)

p1 <- ggplot(year_vs_count, aes(x=year, y=count)) + geom_point() + ggtitle("Wykres rozproszenia ilości ocen na przestrzeni lat") + theme(plot.title = element_text(hjust = 0.5))
ggsave("count_year.jpg", p1)

```

```{=Latex}
\begin{figure}[H]
\begin{center}
\includegraphics{count_year.jpg}
\caption{Wykres rozproszenia ilości ocen wydanych na książki w danym roku}
\label{w2}
\end{center}
\end{figure}


Aby przeanalizować poruszone zagadnienie, dane przedstawione na rysunku \ref{w2} zostały zsumowane względem konkretnego roku oraz następnie wyciągnięta została średnia ilość ocen.
```
```{r, echo=FALSE}
df <- as.data.frame(table(year_vs_count$year))
colnames(df) <- c('year', 'bpy')
df$all_counts <- aggregate(year_vs_count$count, by=list(Category=year_vs_count$year), FUN=sum)[,2]
df$avg_count <- df$all_counts/df$bpy
df$year <- as.numeric(as.character(df$year))
```

```{r, include=FALSE}
p1 <- ggplot(df, aes(x=year, y=all_counts)) + geom_point() + ggtitle('Łączna ilość ocen w roku') + labs(x = "rok", y ="łączna ilość wydanych ocen") + theme(plot.title = element_text(hjust = 0.5))

p2 <- ggplot(df, aes(x=year, y=avg_count)) + geom_point() + ggtitle('Średnia ilość ocen w roku') + labs(x = "rok", y = "średnia ilość ocen na książkę") + theme(plot.title = element_text(hjust = 0.5))

p <- grid.arrange(p1, p2, ncol=2)
ggsave("count_year_2.jpg", p)

```

```{=LATEX}
\begin{figure}[H]
\captionsetup{justification=centering,margin=2cm}
\begin{center}
\includegraphics{count_year_2.jpg}
\caption{Wykresy - łączna ilość ocen wystawionych w danym roku oraz średnia uwzględniająca ilość wydanych w tym roku książek}
\label{w3}
\end{center}
\end{figure}


Zestawiając ze sobą wykresy przedatwione na rysunku \ref{w3}
```
```{r, include=FALSE}
p1 <- ggplot(df, aes(x=year, y=bpy)) + geom_point() + ggtitle('Ilość książek w roku') + labs(x = "rok", y ="ilość książek")  + theme(plot.title = element_text(hjust = 0.5))

ggsave("bpy.jpg", p1)

```
```{=LATEX}
\includegraphics{bpy.jpg}
```

wracamy do naszego pytania - czy rok ma znaczenie
brak widocznej zaleznosci liniowej, ale rangi spearmana nawet wysokie
```{=LATEX}
\begin{table}[H]
\begin{center}
\begin{tabular}{|l|l|l|l|}
\hline
Pearson   & Kendall   & Spearman  & Noname    \\ \hline
0.4564137 & 0.5983903 & 0.7614353 & 0.1691126 \\ \hline
\end{tabular}
\caption{Zestawienie korelacji aj ges}
\label{tab2}
\end{center}
\end{table}
```
```{r} 
cor(df$all_counts, df$year, method = "pearson")
cor(df$all_counts, df$year, method = "kendall")
cor(df$all_counts, df$year, method = "spearman")
cor(df$avg_count, df$year)
```
top rok pod wzgledem ocen:
```{r}
df[df$all_counts == max(df$all_counts),] ##łącznie
df[df$avg_count == max(df$avg_count),] ##średnio
```
wnioski:

## Czyli czy ilość stron ma wpływ na zainteresowanie książką
```{r, echo = FALSE}
num_vs_count <- na.omit(data.frame(num_pages = plik$num_pages, ratings_count = plik$ratings_count))
plik[plik$ratings_count == max(plik$ratings_count),]

cor(num_vs_count$num_pages, num_vs_count$ratings_count, method = "pearson")
cor(num_vs_count$num_pages, num_vs_count$ratings_count, method = "spearman")
cor(num_vs_count$num_pages, num_vs_count$ratings_count, method = "kendall")
```

```{r, include=FALSE} 
p <- ggplot(num_vs_count, aes(x=num_pages, y=ratings_count)) + geom_point() + scale_x_continuous(limits=c(0,1000)) + ggtitle("Wykres rozproszenia ilości ocen od liczby stron") + labs(x="ilość stron", y="ilość ocen") + theme(plot.title = element_text(hjust = 0.5))

ggsave("page_count.jpg" ,p)
```

```{=Latex}
\includegraphics{page_count.jpg}
```


```{r, include = FALSE}
n_p <- avg_p <- num_books <- c()
i <- 1
ns <- 50

for (n in seq(ns, max(num_vs_count$num_pages), ns)) {
    all <- sum(num_vs_count[num_vs_count$num_pages <=n & num_vs_count$num_pages > n - ns ,2])
    how_many <- sum(num_vs_count$num_pages <=n& num_vs_count$num_pages >= n - ns)
    n_p[i] <- all
    num_books[i] <- how_many
    avg_p[i] <- all/how_many
    i <- i+1 
}
count_per_pages <- na.omit(data.frame(less_than_pages = seq(ns, max(num_vs_count$num_pages), ns), overall_count = n_p, avg_count = avg_p, num_books = num_books))

```
wykr
```{r, include=FALSE}
p1 <- ggplot(count_per_pages, aes(x=less_than_pages, y=overall_count)) + geom_point() + scale_x_continuous(limits=c(0,2000)) + ggtitle("Łączna ilość ocen na zakres") + labs(x="zakres stron", y="łączna ilość ocen")  + theme(plot.title = element_text(hjust = 0.5))


p2 <- ggplot(count_per_pages, aes(x=less_than_pages, y=avg_count)) + geom_point() + scale_x_continuous(limits=c(0,2000)) + ggtitle("Średnia ilość ocen na zakres") + labs(x="zakres stron", y="średnia ilość ocen") +  theme(plot.title = element_text(hjust = 0.5))


p <- grid.arrange(p1, p2, ncol=2) 
ggsave("cpage_count.jpg", p)
```

```{=Latex}
\includegraphics{cpage_count.jpg}
```
analiza wzgledem ilosci ksiazek:

```{r, include=FALSE}
p1 <- ggplot(count_per_pages, aes(x=less_than_pages, y=num_books)) + geom_point() + scale_x_continuous(limits=c(0,2000)) + ggtitle("Ilość książek na zakres") + labs(x="zakres stron", y="ilość książek") +  theme(plot.title = element_text(hjust = 0.5))

ggsave("cpagenum_count.jpg", p1)
```
```{=Latex}
\includegraphics{cpagenum_count.jpg}
```
wyglada to dokładnie jak wykres z łaczna iloscia ocen, ale jakies wnioski mozna wyciagnac


top wyniki
```{r, echo=FALSE}
count_per_pages[count_per_pages$overall_count == max(count_per_pages$overall_count),]
count_per_pages[count_per_pages$avg_count == max(count_per_pages$avg_count),]
```


## How are average rating and popularity related? AVG VS COUNT 
```{r, include = FALSE}
avg_vs_count <- na.omit(data.frame(avg_rating = plik$average_rating, ratings_count = plik$ratings_count))
p <- ggplot(avg_vs_count, aes(x=avg_rating, y=ratings_count)) + geom_point() + ggtitle("Wykres rozproszenia średniej oceny i ilości") + labs(x="średnia ocena", y = "ilość ocen") +
  theme(plot.title = element_text(hjust = 0.5))
ggsave("avg_count.jpg", p)
```
```{=Latex}
\includegraphics{avg_count.jpg}
```

KORELACJE
```{r, echo=FALSE}
cor(avg_vs_count$avg_rating, avg_vs_count$ratings_count, method = "pearson")
cor(avg_vs_count$avg_rating, avg_vs_count$ratings_count, method = "kendall")
cor(avg_vs_count$avg_rating, avg_vs_count$ratings_count, method = "spearman")
```

```{r, include=FALSE}
n_r <- avg_p <- num_books <- c()
i <- 1
ns <- 0.1

for (n in seq(ns, max(avg_vs_count$avg_rating), ns)) {
    all <- sum(avg_vs_count[avg_vs_count$avg_rating < n & avg_vs_count$avg_rating >= n - ns ,2])
    how_many <- sum(avg_vs_count$avg_rating  <=n& avg_vs_count$avg_rating  >= n - ns)
    n_r[i] <- all
    num_books[i] <- how_many
    avg_p[i] <- all/how_many
    i <- i+1 
}
avg_per_count <- na.omit(data.frame(less_than_rating = seq(ns, max(avg_vs_count$avg_rating), ns), overall_count = n_r, avg_count = avg_p, num_books = num_books))
```


```{r, include=FALSE}
p1 <-  ggplot(avg_per_count, aes(x=less_than_rating, y=overall_count)) + geom_point() +ggtitle("Łączna ilość a zakres średniej oceny") + 
  labs(x = "zakres średniej oceny", y="łączna ilość ocen") +
  theme(plot.title = element_text(hjust = 0.5))
p2 <-  ggplot(avg_per_count, aes(x=less_than_rating, y=avg_count)) + geom_point()  + ggtitle("Średnia ilość a zakres średniej oceny") + 
  labs(x = "zakres średniej oceny", y="średnia ilość ocen") +
  theme(plot.title = element_text(hjust = 0.5))

p <- grid.arrange(p1, p2, nrow=2) 

ggsave("avg_count_1.jpg", p)

p1 <-ggplot(avg_vs_count, aes(x=avg_rating, y=ratings_count)) +
geom_boxplot(aes(group = cut_width(avg_rating, 0.1))) +coord_cartesian(xlim =c(2,5), ylim = c(0, 30000)) + ggtitle("Ilość ocen względem ich średniej") +
  labs(x="zakres średnich ocen", y ="ilość wydanych ocen") +
  theme(plot.title = element_text(hjust = 0.5))
ggsave("avg_count_box.jpg", p1)

```

```{=Latex}
\includegraphics{avg_count_1.jpg}
\includegraphics{avg_count_box.jpg}
```
boxplot zgadza sie z pierwszym wykresem

## publisher VS count
```{r, echo=FALSE}
pub_vs_count <- na.omit(data.frame(publisher = plik$publisher, count = plik$ratings_count))

df <- as.data.frame(table(pub_vs_count$publisher))
colnames(df) <- c('publisher', 'bpp')
df$all_counts <- aggregate(pub_vs_count$count, by=list(Category=pub_vs_count$publisher), FUN=sum)[,2]
df$avg_count <- df$all_counts/df$bpp
df$publisher <- as.character(df$pub)
```
```{r, echo=FALSE}
##top 6 publisherów pod wzgledem ilosci wydanych ksiazek
head(df[order(-df$bpp),])
##top 6 publisherów pod wzgledem lacznej ilosci ocen
head(df[order(-df$all_counts),])
##top 6 publisherów pod wzgledem sredniej ilosci ocen
head(df[order(-df$avg_count),])
```


jakas analiza znowu i wnioski

```{r, include=FALSE}
top20 <- df[order(-df$all_counts),][1:20,]
p1 <- ggplot(top20, aes(x=publisher, y=all_counts)) + geom_bar(stat="identity") + ggtitle("Największa łączna ilość ocen") +
theme(axis.text.x = element_text(angle = 90), plot.title = element_text(hjust = 0.5)) + labs(x="wydawnictwo", y="łączna ilość ocen") 

top20_2 <-  df[order(-df$avg_count),][1:20,]
p2 <- ggplot(top20_2, aes(x=publisher, y=avg_count)) + geom_bar(stat="identity")  + ggtitle("Największa średnia ilość ocen") + 
theme(axis.text.x = element_text(angle = 90)) + labs(x="wydawnictwo", y="średnia ilość ocen") 

p <- grid.arrange(p1, p2, ncol=2)
ggsave("bar1.jpg", p)
```
```{=Latex}
\includegraphics{bar1.jpg}
```

wnioskiii

## top 10 authors - authors vs count
```{r, echo=FALSE}
aut_vs_count <- na.omit(data.frame(author = plik$book_author, count = plik$ratings_count))

df <- as.data.frame(table(aut_vs_count$author))
colnames(df) <- c('author', 'bpa')
df$all_counts <- aggregate(aut_vs_count$count, by=list(Category=aut_vs_count$author), FUN=sum)[,2]
df$avg_count <- df$all_counts/df$bpa
df$author <- as.character(df$author)

##top 10 autorow pod wzgledem ilosci wydanych ksiazek
head(df[order(-df$bpa),])
##top 10 publisherów pod wzgledem lacznej ilosci ocen
head(df[order(-df$all_counts),])
##top 10 publisherów pod wzgledem sredniej ilosci ocen
head(df[order(-df$avg_count),])
```

trzeba jakos opisac te tabelke zeby było wiadomo co to np bpa - books per author - ilosc ksiazek wydanych przez autora


```{r, include=FALSE}
top20 <- df[order(-df$all_counts),][1:20,]
p1 <- ggplot(top20, aes(x=author, y=all_counts)) + geom_bar(stat="identity")  + ggtitle("Największa łączna ilość ocen") +
theme(axis.text.x = element_text(angle = 90),plot.title = element_text(hjust = 0.5)) + labs(x="autor", y="łączna ilość ocen") 

top20_2 <-  df[order(-df$avg_count),][1:20,]
p2 <- ggplot(top20_2, aes(x=author, y=avg_count)) + geom_bar(stat="identity") + ggtitle("Największa średnia ilość ocen") +
theme(axis.text.x = element_text(angle = 90),plot.title = element_text(hjust = 0.5)) + labs(x="autor", y="średnia ilość ocen")

p <- grid.arrange(p1, p2, ncol=2) 
ggsave("bar2.jpg", p)

```

```{=Latex}
\includegraphics{bar2.jpg}
```
wnioskiii

# podumowanie i wnioski 
Jestesmy super.
Znalezione cechy książki, którą najwięcej osób się zainteresowało (pod uwagę bierzemy to, co znaleźlismy dla łącznych ilości wydanych ocen): 
rok 2006, zakres stron - [300,350], srednia ocena - [3.9,4.0], wydawnictwa - penguin books / scholastic inc, scholastic press, autorzy - Rowling!, Brown, Collins.
Czyli jak chcemy pisać ksiązke, to celujemy w takie 300-350 stron i probujemy dobic się do penguin books i piszemy o chłopcu z błyskawicą na czole XD



